【裁判字號】    98,勞再易,2
【裁判日期】    980521
【裁判案由】    給付退休金
【裁判全文】
臺灣高等法院民事判決                 98年度勞再易字第2號
再 審 原告  裕大輪圈股份有限公司
法定代理人  甲○○
再 審 被告  乙○○○
上列當事人間請求給付退休金事件，再審原告對於中華民國97年
12月17日本院97年度勞上易字第81號確定判決提起再審，本院判
決如下：
    主  文
再審之訴駁回。
再審訴訟費用由再審原告負擔。
    事實及理由
一、再審原告起訴主張略以：
  (一)伊於鈞院民國 (下同)97 年9月5日所提上訴狀之上訴理由，
    及97年11月21日所提辯論意旨狀所主張之真意係指兩造於96
    年8月24日合意伊給付再審被告新台幣 (下同)50 萬元作為
    再審被告於96年8月28日離職即終止勞動契約之對價，伊於
    上開書狀中從未主張兩造有合意伊給付再審被告退休金50
    萬元之事。然查原確定判決，疏未細琢伊所述主張之真意，
    即遽於判決理由中謂: 「…而兩造既根本無給付退休金合意
    之存在，則上訴人辯稱至多僅同意給付被上訴人50萬元，自
    亦無可採。」，原確定判決因此項誤認伊主張之真意進而為
    之上開錯誤認定，自合於民事訴訟法第497條「…其經第二
    審確定之判決，就足以影響於判決之重要證物之漏未斟酌。
    」之再審理由。
  (二)原確定判決以伊之法定代理人甲○○、甲○○之父朱清吉、
    朱清吉之配偶嚴秀美與再審被告於96年8月22日至同年月23
    日之電話錄音，認定伊確曾不斷以與事實不符之言語，促使
    再審被告填具申請「屆齡退休」，惟實際上卻係以「資遣費
    」之名義，匯款30萬7,588元入再審被告之帳戶。則伊顯係
    以前述錯誤之訊息告知再審被告，使再審被告誤認其於96
    年8月28日向伊申請「屆齡退休」後，仍得依規定請領退休
    金，因而向伊申請辦理「屆齡退休」，自屬受詐欺而為終止
    兩造勞動契約之意思表示。惟按上開錄音對話日期係96年8
    月22日至同年月23日，而再審被告並非緣於上開對話內容而
    決定於96年8月28日離職，再審被告係緣於其後同年月24日
    之對話內容始決定於96年8月28日離職。然查原確定判決，
    疏未細琢上情，遽以再審被告係因伊上開錯誤訊息告知再審
    被告，使再審被告誤認其於96年8月28日向伊申請辦理「屆
    齡退休」後，仍得依規定請領退休金，因而向伊申請辦理「
    屆齡退休」，自屬受詐欺而終止兩造勞動契約之意思表示。
    原確定判決此項採證錯誤，至為明確，自合於民事訴訟法第
    497條「其經第二審確定之判決，就影響於判決之重要證物
    之漏未斟酌。」之再審理由。
  (三)爰依民事訴訟法第497條規定，提起再審之訴，並聲明：原
    確定判決判命伊給付再審被告逾24萬838元及自96年11月21
    日起至清償日止，按年息百分之5計算之利息部分均廢棄。
二、按再審之訴顯無理由者，得不經言詞辯論，以判決駁回之，
    民事訴訟法第502條第2項定有明文。
三、次按民事訴訟法第497條所謂足以影響於判決之重要證物漏
    未斟酌，係指足以影響判決基礎之重要證物，雖在前訴訟程
    序中業已提出，然未經確定判決加以斟酌者而言，或則忽視
    當事人聲明證據不予調查，或則就依聲請或依職權調查之證
    據未為判斷，均不失為漏未斟酌，且以該證物足以動搖原確
    定判決基礎為限，若縱經斟酌亦不足影響判決基礎之意見，
    即與漏未斟酌有間，不得據為本條所定之再審理由。經查：
  (一)再審原告主張其於前訴訟程序97年9月5日提出之上訴狀，及
    97年11月21日辯論意旨狀所主張之真意係指兩造於96年8月
    24日合意伊給付再審被告50萬元作為再審被告於96年8月28
    日離職即終止勞動契約之對價，然原確定判決於判決理由中
    謂: 「…而兩造既根本無給付退休金合意之存在，則上訴人
    辯稱至多僅同意給付被上訴人50萬元，自亦無可採。」，自
    合於民事訴訟法第497條之再審理由。惟查，民事訴訟法第
    497條規定係就原確定判決就足以影響於判決之重要證物，
    漏未斟酌者，得據為再審之理由。本件再審原告既指摘原確
    定判決誤解其於前訴訟程序之上訴書狀真意，顯見原確定判
    決已就相關書狀予以斟酌，並依法取捨證據認定事實，並無
    就對其提出之重要證物，有何漏未斟酌之情事，核與民事訴
    訟法第497條規定之要件有間，再審原告據以為再審之理由
    ，洵屬無據。
  (二)再審原告主張再審被告因與甲○○於96年8月24日之對話內
    容始決定於96年8月28日離職，原確定判決以依再審被告與
    甲○○、朱清吉、嚴秀美於96年8月22日至同年月23日之電
    話錄音，認定伊確曾不斷以與事實不符之言語，促使再審被
    告填具申請所「屆齡退休」，則伊顯係以前述錯誤之訊息告
    知再審被告，因而向伊申請辦理「屆齡退休」，自屬受詐欺
    而為終止兩造勞動契約之意思表示，此項採證錯誤，自合於
    民事訴訟法第497條之再審理由云云。惟查，依原確定判決
    六、(二)１、中已敘明：「惟依被上訴人所提出且為上訴人所
    不否認其真正之錄音光碟對話內容所示，被上訴人之法定代
    理人朱清吉與其配偶嚴秀美及兒子甲○○分別自96年8月22
    日至同年月23日曾於電話中與被上訴人通話中表示：…；另
    於97年8月24日上訴人法定代理人又告知被上訴人：…等語
    。依上開通話內容所示，可知上訴人確曾不斷以與事實不符
    之言語，促使被上訴人填具申請所謂屆齡退休，惟實際上卻
    係為被上訴人辦理自請退職，並於被上訴人辦理離職當日以
    資遣費之名義，匯款30萬7588元入被上訴人之帳戶。則上訴
    人顯係以前述錯誤之訊息告知被上訴人，使被上訴人誤認其
    於96年8月28日向上訴人申請辦理屆齡退休後，仍得依規定
    請領退休金，因而向上訴人申請辦理屆齡退休，自屬受詐欺
    而為終止兩造勞動契約之意思表示。」，足徵再審原告主張
    原確定判決漏未斟酌96年8月24日之對話內容，逕以同年月
    22日、23日之對話為認定，並非事實，自不可採。再審原告
    主張原確定判決有民事訴訟第497條足以影響判決之重要證
    物漏未斟酌，顯不足採。
四、綜上所述，再審原告主張：原確定判決有民事訴訟第497條
    足以影響判決之重要證物漏未斟酌，顯不足採，從而，再審
    原告提起本件再審之訴，為顯無理由，爰不經言詞辯論，逕
    以判決駁回之。
五、據上結論，本件再審之訴，為顯無理由，爰判決如主文。
中    華    民    國    98    年    5     月    21    日
                    勞工法庭
                        審判長法  官  黃騰耀
                              法  官  周舒雁
                              法  官  陳姿岑
正本係照原本作成。
不得上訴。
中    華    民    國    98    年    5     月    22    日
                              書記官  黃慶霽


司法院資訊處製作；財團法人民間司法改革基金會備份。
